臺灣高等法院刑事判決
109年度上易字第237號
上  訴  人  臺灣新北地方檢察署檢察官
被      告  陳淑雯


選任辯護人  楊國薇律師(法扶律師)
上列上訴人因被告過失傷害案件，不服臺灣新北地方法院108年
度審易字第2070號，中華民國108年12月11日第一審判決（起訴
案號：臺灣新北地方檢察署108年度調偵字第1772號），提起上
訴，本院判決如下：
    主  文
原判決撤銷。
陳淑雯犯業務過失傷害罪，處拘役拾伍日，如易科罰金，以新臺
幣壹仟元折算壹日。緩刑貳年。
    事  實
一、陳淑雯為瘖啞人，任職新北市政府環境保護局三峽區清潔隊
    ，擔任資源回收分類的工作，係從事業務之人，其與蘇政浤
    為清潔隊之同事，於民國106年12月18日20時30分許，在新
    北市○○區○○街000號回收場內工作時，陳淑雯本應注意拾起
    堅硬回收物品時，應留意身旁是否有他人，避免硬物誤擊他
    人，且依當時情形亦無不能注意之情事，竟疏未注意，將長
    約90公分之金屬製拖把桿自回收物品中抽出之際，不慎以拖
    把桿末端之塑膠握柄戳擊位於其身後正撿拾回收物品之蘇政
    浤左眼，致蘇政浤因而受有左眼鈍傷併角膜上皮缺損、左眼
    視網膜裂孔等傷害。
二、案經蘇政浤訴由新北市政府警察局三峽分局報請臺灣新北地
    方檢察署檢察官偵查起訴。
    理  由
壹、證據能力：
　　按被告以外之人於審判外之言詞或書面陳述，除法律有規定
    者外，不得作為證據。被告以外之人於審判外之陳述，雖不
    符同法第159條之1至第159條之4之規定，而經當事人於審判
    程式同意作為證據，法院審酌該言詞陳述或書面陳述作成時
    之情況，認為適當者，亦得為證據；當事人、代理人或辯護
    人於法院調查證據時，知有第159條第1項不得為證據之情形
    ，而未於言詞辯論終結前聲明異議者，視為有前項之同意，
    刑事訴訟法第159條第1項、第159條之5第1項、第2項分別定
    有明文。查本案下述據以認定被告陳淑雯犯罪之供述證據，
    檢察官、被告及辯護人於本院審理時均未爭執其證據能力，
    且迄於言詞辯論終結前均未聲明異議，復經審酌該等言詞陳
    述或書面作成時之情況並無違法、不當或顯不可信之狀況，
    依刑事訴訟法第159條之5第2項之規定，均有證據能力；又
    本案認定事實之其餘非供述證據，並無證據證明係公務員違
    背法定程式所取得，依同法第158條之4反面解釋，亦均有證
    據能力，合先敘明。
貳、實體方面：
一、上揭事實，業據被告陳淑雯於偵查、原審及本院審理時均坦
    承不諱（見偵字第14307號卷第40頁、調偵字第3333號卷第7
    6頁、原審卷第57、81、115、119、120、166頁、本院卷第5
    4、55頁），核與證人即告訴人蘇政浤於警詢及偵查中、證
    人陳忠賢於偵查中之證述相符（見偵字第14307號卷第7-9、
    40頁、調偵字第3333號卷第58、59頁），並有亞東紀念醫院
    乙種診斷診斷證明書、亞東紀念醫院108年5月10日亞病歷字
    第1080510017號函、同年8月16日亞病歷字第1080816012號
    函在卷可佐（見偵字第14307號卷第17頁、調偵字第3333號
    卷第69頁、原審卷第39頁），足認被告上開任意性自白與事
    證相符，堪以採信。從而，本案事證明確，被告犯行，洵堪
    認定。
二、論罪：
  ㈠按「行為後法律有變更者，適用行為時之法律。但行為後之
    法律有利於行為人者，適用最有利於行為人之法律」刑法第
    2條第1項定有明文。查本件被告行為後，刑法第284條於108
    年5月29日修正公布，於同年月31日施行。修正前刑法第284
    條原規定：「（第1項）因過失傷害人者，處6月以下有期徒
    刑、拘役或5百元以下罰金，致重傷者，處1年以下有期徒刑
    、拘役或5百元以下罰金。（第2項）從事業務之人，因業務
    上之過失傷害人者，處1年以下有期徒刑、拘役或1千元以下
    罰金，致重傷者，處3年以下有期徒刑、拘役或2千元以下罰
    金。」修正後刑法第284條則規定：「因過失傷害人者，處1
    年以下有期徒刑、拘役或10萬元以下罰金，致重傷者，處3
    年以下有期徒刑、拘役或30萬元以下罰金」，業已刪除原刑
    法第284條第2項對於從事業務之人所犯過失傷害、過失傷害
    致重傷等行為應論處業務過失傷害罪、業務過失傷害致重傷
    罪。亦即刑法第284條修正後，對行為人所犯過失傷害行為
    ，不論行為人是否從事業務之人，均論以過失傷害罪、過失
    傷害致重傷罪，惟提高法定刑為「1年以下有期徒刑、拘役
    或10萬元以下罰金」、「3年以下有期徒刑、拘役或30萬元
    以下罰金」。經比較新舊法後，修正後刑法第284條之法定
    刑度已較修正前提高，並無較有利於被告之情形，依刑法第
    2條第1項前段之規定，應適用被告行為時即修正前刑法第28
    4條第2項前段之規定。
  ㈡核被告所為，係犯修正前刑法第284條第2項前段之業務過失
    傷害罪。公訴意旨認被告應構成修正前刑法第284條第1項前
    段之過失傷害罪云云，容有誤會，惟其基本社會事實相同，
    且於本院審理時已使當事人有辯論之機會而無礙於其等訴訟
    權及辯護權之行使，爰依刑事訴訟法第300條規定變更起訴
    法條。
  ㈢按瘖啞人之行為，得減輕其刑，刑法第20條定有明文，所謂
    瘖啞人，係指出生及自幼瘖啞而言。查被告自幼喑啞，並領
    有身心障礙手冊一節，業據被告於原審時供述甚明（見原審
    卷第166頁），並有中華民國身心障礙證明在卷可參（見調
    偵字第3333號卷第81頁），堪認被告為瘖啞人，爰依刑法第
    20條規定減輕其刑。
三、本院撤銷改判之理由： 
  ㈠原審對被告論罪科刑，固非無見，惟查，本件被告所為應係
    犯修正前刑法第284條第2項前段之業務過失傷害罪，已如上
    述，原審不察，遽論以修正前刑法第284條第1項前段之過失
    傷害罪，自有違誤。檢察官上訴意旨執此指摘原判決不當部
    分，即非無理由，是原判決既有前開可議之處，自應由本院
    將原判決予以撤銷改判。
  ㈡爰審酌被告在撿拾回收物品時，應知悉金屬製拖把桿屬堅硬
    物品，在拔取時應注意周遭情狀，避免傷及他人，竟疏未注
    意而傷及告訴人，致告訴人受有上開傷勢，所為實非可取，
    然依證人林宗鐵於偵訊時證稱：於回收場工作時需自己注意
    周遭是否有人等語（見調偵字第1772號卷第25、26頁），及
    告訴人於偵訊時亦自承：被告本來在伊旁邊或後方工作，後
    來伊在被告後方彎腰做分類，伊有瞄到前方的被告拿起1根
    長管子往後拉，伊來不及閃躲等語（見偵字第14307號卷第4
    0頁），可見告訴人本身亦有疏未保持安全距離之過失，惟
    念被告始終坦承犯行、態度良好，兼衡其為瘖啞人、小學肄
    業之智識程度、家庭生活狀況，及因經濟因素未能與告訴人
    達成和解等一切情狀，量處如主文第2項所示之刑，並諭知
    易科罰金之折算標準，以示懲儆。
四、緩刑之宣告：
　　被告未曾因故意犯罪受有期徒刑以上刑之宣告，有本院被告
    前案紀錄表附卷可稽，其因一時疏忽，致罹刑典，固非可取
    ，惟經本院審酌全案情節，以及告訴人所受傷勢業已復原，
    並無明顯異常，且無失明、毀損或嚴重減損視能之虞，此有
    亞東紀念醫院108年5月10日亞病歷字第1080510017號函、同
    年8月16日亞病歷字第1080816012號函在卷可佐（見調偵字
    第3333號卷第69頁、原審卷第39頁），為使被告能有效回歸
    社會，綜合考量其生活、工作與家庭狀況，本院認前所宣告
    之刑以暫不執行為適當，爰依刑法第74條第1項第1款之規定
    ，併予宣告緩刑2年，以勵自新。
據上論斷，應依刑事訴訟法第369條第1項前段、第364條、第299
條第1項前段、第300條，修正前刑法第284條第2項前段，刑法第
2條第1項前段、第20條、第41條第1項前段、第74條第1項第1款
，刑法施行法第1條之1第1項、第2項前段，判決如主文。
本案經檢察官游淑惟提起公訴，檢察官高智美提起上訴，檢察官
董怡臻到庭執行職務。
中　　華　　民　　國　　109 　年　　4 　　月　　23　　日
                  刑事第二十三庭審判長法　官  李釱任
                                      法　官  連育群
                                      法　官  崔玲琦
以上正本證明與原本無異。
不得上訴。
                                      書記官  李政庭
中　　華　　民　　國　　109 　年　　4 　　月　　23　　日

附錄：本案論罪科刑法條全文

修正前中華民國刑法第284條
（過失傷害罪）
因過失傷害人者，處6月以下有期徒刑、拘役或5百元以下罰金，
致重傷者，處1年以下有期徒刑、拘役或5百元以下罰金。
從事業務之人，因業務上之過失傷害人者，處1年以下有期徒刑
、拘役或1千元以下罰金，致重傷者，處3年以下有期徒刑、拘役
或2千元以下罰金。